臺灣嘉義地方法院刑事判決　　　　　　　100年度易字第462號
公　訴　人　臺灣嘉義地方法院檢察署檢察官
被　　　告　徐慶鴻
上列被告因違反法院依家庭暴力防治法案件，經檢察官提起公訴
（100年度偵字第3763號），本院判決如下：
    主    文
徐慶鴻犯違反保護令罪罪，處拘役參拾日，如易科罰金，以新臺
幣壹仟元折算壹日。
    犯罪事實
一、緣徐慶鴻係徐蕙娟、徐英忠、徐英發之父，亦係張秀桔之前
    夫，彼此間為家庭暴力防治法第3條第3、1款所定之家庭成
    員關係。徐慶鴻前經臺灣嘉義地方法院於民國99年2月12日
    核發99年度家護字第91號民事通常保護令，裁定徐慶鴻不得
    對徐蕙娟及張秀桔實施家庭暴力，不得對於徐蕙娟及張秀桔
    為騷擾、接觸、跟蹤之聯絡行為，而該保護令之有效期間原
    為1年，該保護令並經本院100年度家護聲字第5號裁定自100
    年2月13日起延長1年。徐慶鴻於收受上開保護令後，竟於保
    護令有效期間之100年4月27日15時40分許，在嘉義縣大林鎮
    ○○路1巷37號張秀桔之娘家前，基於公然侮辱及違反保護
    令之犯意，大聲對張秀桔辱罵：「幹你娘雞掰」等穢語，並
    藉此騷擾張秀桔。徐英忠及徐英發兄弟在場見聞，要求徐慶
    鴻離開未果。徐蕙娟在附近聽聞吵鬧聲，連忙抵達現場，亦
    要求徐慶鴻立刻離開。徐慶鴻大聲指責徐蕙娟不孝，沒有給
    生活費，不顧養育之情，並挑釁徐蕙娟去報警等語，藉此騷
    擾徐蕙娟。
二、案經徐蕙娟與張秀桔訴請嘉義縣警察局民雄分局報請臺灣嘉
    義地方法院檢察署檢察官偵查起訴。
    理  由
一、按被告以外之人於審判外之陳述，雖不符刑事訴訟法第159
    條之1至第159條之4之規定，而經當事人於審判程序同意作
    為證據，法院審酌該言詞陳述或書面陳述作成時之情況，認
    為適當者，亦得為證據。當事人、代理人或辯護人於法院調
    查證據時，知有第159條第1項不得為證據之情形，而未於言
    詞辯論終結前聲明異議者，視為有前項之同意，刑事訴訟法
    第159條之5定有明文。本件被告徐慶鴻於言詞辯論終結前，
    對於卷附被告以外之人於審判外之書面或言詞陳述之證據能
    力，均未聲明異議，本院審酌各該言詞陳述及書面陳述作成
    時之情況，認無顯不適當之情形，且採納上開傳聞證據，尚
    無礙被告於程序上之彈劾詰問權利，而認上開傳聞證據合於
    刑事訴訟法第159條之5規定，因而均具證據能力，合先敘明
    。
二、訊據被告徐慶鴻惟矢口否認對張秀桔有何公然侮辱犯行，亦
    無違反保護令之行為，辯稱：當日恰巧經過該處，見到兒子
    徐英發在那裡，方向其催討因移轉房屋所生之契稅及地價稅
    ，伊並無看見張秀桔，亦無騷擾徐蕙娟云云。惟查：
（一）上開事實業據告訴人徐蕙娟與張秀桔指訴甚詳（見警卷第
      5頁至第8頁），核與證人即被告之兒子徐英發於偵訊時結
      證述甚詳：當時伊與哥哥徐英忠正在修車，被告就出現剛
      好伊母親張秀桔拿水過來，被告就對伊母親很大聲說「幹
      你娘雞掰」，之後又繼續說「你想趕我走嗎？有保護令又
      如何？」，這時候伊姊姊徐蕙娟也在現場，這句話應該是
      對伊媽媽及姊姊講等語，而證人即被告之兒子徐英忠亦證
      述：被告在罵「幹你娘雞掰」時，伊與徐英發、伊母親均
      在現場，伊姊姊徐蕙娟出來之後，被告一直在吵，很大聲
      的罵伊姊姊等語（見偵查卷第9頁至第13頁）。另從被告
      自己所提出之手機錄音之內容觀之，告訴人徐蕙娟當時確
      時有告知被告其有保護令並請被告離去，然被告卻仍滯留
      現場不離去，並與徐蕙娟發生口角及挑釁告訴人徐蕙娟去
      報警等情（見本院100年7月25日之勘驗筆錄），是被告有
      上述之公然侮辱告訴人張秀桔及騷擾告訴人徐蕙娟一情，
      應可認定。
（二）被告徐慶鴻係告訴人張秀桔之前夫，並為告訴人徐蕙娟之
      父親，三人間具有家庭暴力防治法第3條第1款、第3款之
      家庭成員關係。被告前經本院依家庭暴力防治法第14條第
      1項規定，於99年2月12日以本院99年度家護字第91號民事
      通常保護令裁定其不得對告訴人2人實施家庭暴力，且不
      得對告訴人2人為騷擾、接觸之聯絡行為，該保護令並經
      本院100年度家護聲字第5號裁定自100年2月13日起延長1
      年，有本院99年度家護字第91號裁定及100年度家護聲字
      第5號裁定在卷可稽，而被告亦自承其有收到該裁定，知
      悉保護令內容（見警卷第3頁）。是被告明知本院業已核
      發上開民事通常保護令，卻仍於上開時、地對告訴人徐蕙
      娟與張秀桔實施言語上之騷擾，其主觀上顯然具有違反保
      護令之犯意無疑。
（三）被告雖辯稱：當日恰巧經過該處，見到兒子徐英發在那裡
      ，方向其催討因移轉房屋所生之契稅及地價稅，伊並無看
      見張秀桔，亦無騷擾徐蕙娟云云，惟查，被告於告訴人張
      秀桔母親喪事期間，連續7天都在告訴人張秀桔之娘家外
      附近徘徊，被告也有打電話問張秀桔有無回來？何時回
      來等情，業據徐英忠證述甚詳（見偵查卷第11頁），而證
      人徐英發亦證述：當日被告並無跟伊提到房屋稅捐的問題
      （見偵查卷第10頁），而被告亦自承伊住在大林火車站後
      站，告訴人張秀桔娘家則係在大林火車站前站（見本院卷
      第27頁），顯見被告係刻意在告訴人張秀桔娘家徘徊，藉
      故騷擾告訴人，並非恰巧經過該處而與證人徐英發商討房
      屋稅捐問題，被告所辯均與事實不符，不足採憑。
三、按家庭暴力防治法所稱「騷擾」係指任何打擾、警告、嘲弄
    或辱罵他人之言語、動作或製造使人心生畏怖情境之行為，
    該法第2條第1款、第3款分別定有明文。查被告徐慶鴻在上
    址大聲以穢語辱罵告訴人張秀桔，被告此部分行為除係犯刑
    法第309條之公然侮辱罪外，亦違反本院依家庭暴力防治法
    第14條所為命其不得對告訴人為騷擾之聯絡行為之民事通常
    保護令裁定，而犯該法第61條第2款之違反保護令罪。又被
    告而另指責告訴人徐蕙娟不孝，並滯留不去挑釁徐蕙娟去報
    警等情，亦係違反本院依家庭暴力防治法第14條所為命其不
    得對告訴人為騷擾之聯絡行為之民事通常保護令裁定，而犯
    該法第61條第2款之違反保護令罪。被告於同一時、地接續
    以一行為觸犯上開罪名，為想像競合犯，應從一重違反保護
    令罪處斷。
四、爰審酌被告為國小肄業之智識程度，前有過失傷害、妨害自
    由前科之素行，其無視保護令之存在，故予違反，並公然出
    口侮辱告訴人張秀桔，法紀觀念薄弱，並考量其因家庭糾紛
    而有上開行為之犯罪動機，其犯罪手段與對告訴人2人所造
    成之損害，犯後猶否認犯罪，並騷擾證人，毫無悔意，再衡
    酌其自述：之前從事油漆工，現在沒工作，偶而幫人家抓土
    虱，目前自己一個人住，有4個孩子，2男、2女，最小的現
    在還在唸書，已離婚5年多之生活狀況及其他手段、目的等
    一切情狀，量處如主文所示之刑，並諭知易科罰金之折算標
    準。
據上論斷，應依刑事訴訟法第299條第1項前段，家庭暴力防治法
第61條第2款，刑法第11條、第309條、第55條、第41條第1項前
段，刑法施行法第1條之1第1項、第2項前段，判決如主文。
本案經檢察官王振名到庭執行職務。
中    華    民    國   100    年    7     月    29    日
                  刑事第二庭    法  官  黃明展
以上正本證明與原本無異。
如不服本判決應於收受判決後10日內向本院提出上訴書狀，並應
敘述具體理由；其未敘述上訴理由者，應於上訴期間屆滿後20日
內向本院補提理由書（均須按他造當事人之人數附繕本）「切勿
逕送上級法院」。告訴人或被害人如對於本判決不服者，應具備
理由請求檢察官上訴，其上訴期間之計算係以檢察官收受判決正
本之日期為準。
中    華    民    國   100    年    7     月    29    日
                                書記官  張宇安
附錄本案論罪科刑法條全文：
家庭暴力防治法第61條
違反法院依第 14 條第 1 項、第 16 條第 3 項所為之下列裁定
者，為本法所稱違反保護令罪，處 3 年以下有期徒刑、拘役或
科或併科新臺幣 10 萬元以下罰金：
一、禁止實施家庭暴力。
二、禁止騷擾、接觸、跟蹤、通話、通信或其他非必要之聯絡行
    為。
三、遷出住居所。
四、遠離住居所、工作場所、學校或其他特定場所。
五、完成加害人處遇計畫。
中華民國刑法第309條
（公然侮辱罪）
公然侮辱人者，處拘役或 3 百元以下罰金。
以強暴犯前項之罪者，處 1 年以下有期徒刑、拘役或 5 百元以
下罰金。